【裁判字號】    98,訴,1683
【裁判日期】    990127
【裁判案由】    違反槍砲彈藥刀械管制條例
【裁判全文】
臺灣臺北地方法院刑事判決              98年度訴字第1683號
公  訴  人  臺灣臺北地方法院檢察署檢察官
被      告  乙○○
指定辯護人  本院公設辯護人甲○○
上列被告因違反槍砲彈藥刀械管制條例案件，經檢察官提起公訴
（98年度偵字第20054 號），本院判決如下：
    主  文
乙○○未經許可，持有可發射子彈具有殺傷力之槍枝，累犯，處
有期徒刑參年肆月，併科罰金新臺幣陸萬元，罰金如易服勞役，
以新臺幣壹仟元折算壹日。扣案可發射子彈具有殺傷力之槍枝壹
枝（槍枝管制編號0000000000號）、制式子彈參顆均
沒收。
    事  實
一、乙○○前於民國89年間，因偽造文書案件，經臺灣臺東地方
    法院以89年度訴字第249 號判決判處有期徒刑7 月，嗣經臺
    灣高等法院花蓮分院以89年度上訴字第304 號判決駁回上訴
    確定，又於90年間因竊盜案件，經本院以90年度訴緝字第11
    8 號判決判處有期徒刑6 月，又於同年間因偽造文書案件，
    分別經本院以90年度訴字第189 號判決判處有期徒刑6 月、
    5 月，並定應執行刑有期徒刑10月確定，及以90年度訴字第
    638 號判決判處有期徒刑7 月確定，上開4 案件之宣告刑經
    臺灣高等法院以91年度聲字第1075號裁定定應執行有期徒刑
    2 年5 月確定，與91年間因偽造文書案件，經本院以91年度
    訴字第1386號判決判處有期徒刑1 年確定之刑期接續執行，
    於95年4 月21日假釋付保護管束出監，並於同年8 月4 日保
    護管束期滿假釋未經撤銷視為執行完畢。詎猶不知謹慎，明
    知可發射子彈具有殺傷力之槍枝及子彈，均為槍砲彈藥刀械
    管制條例所管制之違禁物，未經中央主管機關許可，不得擅
    自持有，竟未經許可，基於持有具殺傷力之槍枝及子彈之犯
    意，於95年4 月21日假釋出監後某日，將1 名真實姓名年籍
    不詳綽號「阿偉」之成年男子於乙○○在監所執行期間放在
    其位在臺北市○○區○○路3 段155 巷128 號之1 住處，具
    有殺傷力之仿BERETTA 廠92FS型半自動手槍製造槍枝，該槍
    枝係換裝土造金屬槍管而成，擊發功能正常，可供擊發適用
    子彈使用之改造手槍1 枝（槍枝管制編號0000000000號），
    及口徑9m m制式子彈4 顆、由金屬彈殼組合直徑8.9mm 金屬
    彈頭之非制式子彈1 顆，以非法持有之意思而持有上開槍枝
    及子彈。嗣經警方於98年8 月27日15時50分許，持本院所核
    發之98年度聲搜字第1189號搜索票至乙○○住處實施搜索時
    ，經乙○○帶同警方至藏放上開槍、彈之車牌號碼CT-7082
    號自小客車內查獲，並扣得上開改造手槍1 枝、制式子彈4
    顆及非制式子彈1 顆。
二、案經臺北市政府警察局信義分局報請臺灣臺北地方法院檢察
    署檢察官偵查起訴。
           理  由
一、訊據被告乙○○對於上開犯罪事實坦承不諱，並有臺北市政
    府警察局信義分局搜索扣押筆錄、扣押物品目錄表各1 份、
    現場採證照片4 張在卷可憑（98年度偵字第20054 號卷第16
    頁至第20頁、第30頁、第31頁），且有上開改造手槍1 枝、
    制式子彈4 顆、非制式子彈1 顆扣案可佐。另扣案該等槍、
    彈經送內政部警政署刑事警察局鑑定結果，認：「一送鑑手
    槍1 枝（槍枝管制編號0000000000號），認係改造手槍，由
    仿BERETTA 廠92FS型半自動手槍製造之槍枝，換裝土造金屬
    槍管而成，擊發功能正常，可供擊發適用子彈使用，認具殺
    傷力；二 送鑑子彈5 顆，鑑定情形如下：(一)4顆，認均係口
    徑9mm 制式子彈，採樣1 顆試射，可擊發，認具殺傷力；(二)
    1 顆，認係非制式子彈，由金屬彈殼組合直徑8.9mm 金屬彈
    頭而成，經試射，可擊發，認具殺傷力」等情，有該局98年
    9 月23日刑鑑字第0980121798號鑑驗書1 份及照片8 張存卷
    可稽（上開偵查卷第98頁、第99頁），足認扣案之改造槍枝
    及子彈均具有殺傷力無疑。是被告上開自白核與事實相符，
    洵堪採為論罪科刑之依據。又被告供稱上開槍、彈係被告在
    監服刑時於不知情之情況下，由「阿偉」放在被告住處（98
    年度偵字第20054 號卷第11頁反面）等語在卷，足見被告並
    未同意為「阿偉」受託保管上開槍、彈，其於假釋出監後持
    有上開槍、彈即非基於受寄代藏之寄藏意思而係基於持有意
    思甚明，是本件事證明確，被告非法持有槍、彈之犯行堪以
    認定，應依法論科。
二、論罪科刑：
  (一)按無故持有管制槍枝、子彈，為繼續犯，一經持有，犯罪即
    告成立，其嗣後之繼續持有，乃犯罪行為之繼續，而非犯罪
    狀態之繼續，遇法律有變更時，即應以最後行為時之法律處
    斷（最高法院93年度台上字第3441號判決意旨參照），則未
    經許可而持有槍枝、子彈，其持有之繼續，揆之上開判決意
    旨，自應為犯罪行為之繼續，犯罪之完結當然須繼續至持有
    行為終了時為止。查本件被告自95年4 月21日後某日起持有
    上開槍、彈，雖刑法之相關規定業經修正，然被告既繼續持
    有該槍、彈直至98年8 月27為警查獲之日止，自應依繼續行
    為完成時（即查獲當時）之法律處斷之，而不生新舊法比較
    之問題，先予敘明。
  (二)核被告所為，係犯槍砲彈藥刀械管制條例第8 條第4 項未經
    許可持有可發射子彈具有殺傷力之槍枝罪及第12條第4 項未
    經許可持有子彈罪。
  (三)被告以一持有行為，同時持有上開具殺傷力之改造槍枝1 枝
    、制式子彈4 顆及非制式子彈1 顆，為想像競合犯，應從一
    重論以未經許可持有可發射子彈具有殺傷力之槍枝罪。
  (四)另按，非法持有手槍罪屬行為繼續之繼續犯，業如上述，是
    自行為人持有手槍之始乃至查獲為止，行為人之犯罪行為均
    在繼續中，而其違法性及可罰性亦未可終止，因此，行為人
    部分之持有行為，係在另一犯罪所處有期徒刑執行完畢後5
    年以內者，即應該當於累犯（最高法院86年度台非字第217
    號、89年度台上字第392 號判決意旨參照）。查本件被告有
    如事實欄所載之前科紀錄，有臺灣高等法院被告前案紀錄表
    在卷可稽，其受有期徒刑執行完畢後，5 年內故意再犯本件
    最重本刑為有期徒刑以上之罪，依據上開說明，其應論以累
    犯，並依刑法第47條第1 項規定加重其刑。
  (五)對於被告上開犯行遭查獲之經過，雖經被告於警詢中供稱是
    主動帶領警察至其所使用之車牌號碼CT-7802 號箱型車，將
    放置在箱型車駕駛座下黑色皮包內之改造手槍、子彈交給警
    察等語（98年度偵字第20054 號卷第11頁），惟本件被告係
    遭祕密證人檢舉販賣毒品及持有槍彈，經臺灣臺北地方法院
    檢察署檢察官向本院聲請核發搜索票，搜索之範圍包括被告
    住所、身體及所使用之交通工具，有臺北市政府警察局信義
    分局搜索票聲請書、本院98年度聲搜字第1189號搜索票各1
    份在卷可憑（98年度聲搜字第1189號卷第1 頁至第5 頁、第
    26頁），是警方人員於搜索之前，已有確切之根據，而得合
    理懷疑被告持有槍、彈犯行之犯罪嫌疑，是被告於本案中，
    顯無自首之情形，附此敘明。
  (六)另按槍砲彈藥刀械管制條例第18條第4 項規定：犯本條例之
    罪，於偵查或審判中自白，並供述全部槍砲、彈藥、刀械之
    來源及去向，因而查獲或因而防止重大危害治安事件之發生
    者，減輕或免除其刑。其立法本意，自指如據其自白，進而
    查獲該槍砲、彈藥、刀械之來源供給者及所持有之槍砲、彈
    藥、刀械去向，或因而防止該重大危害治安事件之發生時，
    既能及早破獲相關之犯罪集團，並免該槍、彈及刀械續遭持
    為犯罪所用，足以消彌犯罪於未然，自有減輕或免除其刑，
    以鼓勵自新之必要。如雖於偵查或審判中自白，惟並未因而
    查獲該槍砲、彈藥刀械之來源，自與本規定應予減輕或免除
    其刑之要件不合（最高法院91年度台上第2969號判決意旨參
    照）。被告雖於警詢、偵查時供稱其聽聞丁○○稱本件查獲
    之槍、彈是綽號「介信」之男子所有，且「介信」即為丙○○云云（98年度偵字第20054 號卷第11頁反面、本院卷第54
    頁），惟經本院傳訊證人丙○○、丁○○，證人丙○○證稱
    曾去過被告住處，但並未將槍枝或子彈放在被告住處，證人
    丁○○亦證稱不知道在被告住處搜索查獲之槍、彈來源，並
    不清楚丙○○有無持有槍枝，也未向被告說過「阿偉」將丙○○的槍枝放在被告的廢棄工廠內等語（本院卷第88頁第89
    頁、第105 頁、第105 頁反面），從而不能證明被告供述之
    槍、彈來源屬實，本件顯無因被告之自白，並供述槍、彈之
    來源及去向，因而查獲或因而防止重大危害治安事件之發生
    可言，自與槍砲彈藥刀械管制條例第18條第4 項規定之要件
    未合，是無從依該規定予以減免其刑。
  (七)爰審酌被告持有具有殺傷力之改造槍枝及子彈，對社會治安
    有潛在之危險性，行為實有不當，本應嚴其刑責，惟念及其
    於警詢、偵訊及本院審理時均坦承犯行，且持有期間亦未發
    現曾用該槍、彈犯他案而造成他人身體、財產等重大危害，
    及犯罪動機、目的、手段等一切情狀，量處如主文所示之刑
    ，且就罰金刑部分，諭知易服勞役之折算標準。
  (八)扣案具殺傷力之改造槍枝1 枝（槍枝管制編號0000000000）
    及未經試射之制式子彈3 顆（原扣得制式子彈4 顆、非制式
    子彈1 顆，其中制式子彈、非制式子彈各1 顆已經試射而不
    存在），經鑑定具殺傷力，且係違禁物，不問屬於犯人於否
    ，應依刑法第38條第1 項第1 款之規定宣告沒收。另查子彈
    一經試射，其彈藥部分已因擊發而燃燒殆盡，其餘部分亦裂
    解為彈頭及彈殼，已不具子彈之外型及功能，而失其違禁物
    之性質，從而上開扣案經試射之制式子彈及非制式子彈各1
    顆，業因送驗後經試射而擊發，已不具子彈之完整結構，核
    與違禁物有別，爰不併予宣告沒收。
據上論斷，應依刑事訴訟法第299 條第1 項前段，槍砲彈藥刀械
管制條例第8 條第4 項、第12條第4 項，刑法第11條前段、第55
條、第47條第1 項、第42條第3 項、第38條第1 項第1 款，判決
如主文。
中    華    民    國    99    年    1     月    27    日
                  刑事第十八庭審判長法  官  游士珺
                                    法  官  陳思帆
                                    法  官  林芳華
以上正本證明與原本無異。
如不服本判決應於收受送達後10日內向本院提出上訴書狀，並應
敘述具體理由；其未敘述上訴理由者，應於上訴期間屆滿後20日
內向本院補提理由書（均須按他造當事人之人數附繕）「切勿逕
送上級法院」。
                                    書記官  林鈴芬
中    華    民    國    99    年    1     月    27    日
附錄本案論罪科刑法條
槍砲彈藥刀械管制條例第8 條
未經許可，製造、販賣或運輸鋼筆槍、瓦斯槍、麻醉槍、獵槍、
空氣槍或第4 條第1 項第1 款所定其他可發射金屬或子彈具有殺
傷力之各式槍砲者，處無期徒刑或5 年以上有期徒刑，併科新臺
幣1 千萬元以下罰金。
未經許可，轉讓、出租或出借前項所列槍枝者，處5 年以上有期
徒刑，併科新臺幣1 千萬元以下罰金。
意圖供自己或他人犯罪之用，而犯前2 項之罪者，處無期徒刑或
7 年以上有期徒刑，併科新臺幣1 千萬元以下罰金。
未經許可，持有、寄藏或意圖販賣而陳列第1 項所列槍枝者，處
3 年以上10年以下有期徒刑，併科新臺幣7 百萬元以下罰金。
第1 項至第3 項之未遂犯罰之。
槍砲彈藥刀械管制條例第12條
未經許可，製造、販賣或運輸子彈者，處1 年以上7 年以下有期
徒刑，併科新台幣5 百萬元以下罰金。
未經許可，轉讓、出租或出借子彈者，處6 月以上5 年以下有期
徒刑，併科新台幣3 百萬元以下罰金。
意圖供自己或他人犯罪之用，而犯前2 項之罪者，處3 年以上10
年以下有期徒刑，併科新台幣7 百萬元以下罰金。
未經許可，持有、寄藏或意圖販賣而陳列子彈者，處5 年以下有
期徒刑，併科新台幣3 百萬元以下罰金。
第1 項至第3 項之未遂犯罰之。

司法院資訊處製作；財團法人民間司法改革基金會備份。
